臺灣高等法院刑事判決　　　　　　　　99年度上訴字第4082號
上　訴　人
即　被　告　張富翔
選任辯護人　蔡文玉律師
上列上訴人因違反槍砲彈藥刀械管制條例案件，不服臺灣臺北地
方法院99年度訴字第1128號，中華民國99年10月13日所為之第一
審判決（起訴案號：臺灣臺北地方法院檢察署99年度偵字第1161
2號），提起上訴，本院判決如下：
    主  文
原判決撤銷。
張富翔未經許可持有空氣槍，處有期徒刑壹年陸月，併科罰金新
臺幣陸萬元，罰金如易服勞役，以新臺幣壹仟元折算壹日。緩刑
肆年。扣案之空氣長槍壹支（槍枝管制編號000000000
0號）、大鋼瓶壹瓶、小空氣鋼瓶拾瓶及鋼珠壹盒均沒收。
    事  實
一、張富翔明知具有殺傷力之空氣槍為槍砲彈藥刀械管制條例所
    規範之管制物品，非經中央主管機關許可，不得持有，竟於
    民國95年6月間，在臺北市○○區○○街51巷10號5樓住處，
    利用電腦連接網際網路至奇摩拍賣網站，以新臺幣（下同）
    7,300元之價格購得以高壓氣體鋼瓶內裝氣體為發射動力，
    可發射直徑8.0mm彈丸，單位面積動能為29焦耳/平方公分之
    具有殺傷力之空氣長槍（槍枝管制編號0000000000號）1支
    後，非法持有之，並於不詳時間另購入可供該空氣長槍製造
    動力發射使用之大鋼瓶1瓶、小鋼瓶30瓶、鋼珠1盒等物，供
    其試射使用，嗣於99年5月4日7時30分許，為警持臺灣臺北
    地方法院（下稱臺北地院）核發之搜索票前往張富翔上開住
    處執行搜索時，當場在其房內床頭櫃中扣得上開空氣長槍1
    支、大鋼瓶1瓶、小鋼瓶30瓶、鋼珠1盒，因而查悉上情。
二、案經臺北市政府警察局大同分局（下稱大同分局）報請臺灣
    臺北地方法院檢察署檢察官偵查起訴。
    理  由
一、按被告以外之人於審判外之言詞或書面陳述，除法律有規定
    者外，不得作為證據。又被告以外之人於審判外之陳述，雖
    不符合同法第159條之1至第159條之4之規定，但經當事人於
    審判程式同意作為證據，法院審酌該言詞陳述或書面陳述作
    成時之情況，認為適當者，亦得為證據；當事人、代理人或
    辯護人於法院調查證據時，知有第159條第1項不得為證據之
    情形，而未於言詞辯論終結前聲明異議者，視為有前項之同
    意。刑事訴訟法第159條第1項及第159條之5分別定有明文。
    檢察官、被告及其辯護人於言詞辯論終結前，就本件卷內被
    告以外之人於審判外之陳述（包括人證、書證），於原審及
    本院審理時均表示不爭執，審酌該等證據之作成情況，核無
    違法取證或其他瑕疵，認適為本案認定事實之依據，依刑事
    訴訟法第159條之5規定，均有證據能力。
二、前揭事實，業據被告張富翔於本院坦承不諱（被告雖於原審
    否認持有具殺傷力空氣槍之犯意，惟本院審理時已坦承，見
    本院卷第65至66頁、第74頁反至第75頁），且被告於95年6
    月間，在臺北市○○區○○街51巷10號5樓住處，利用電腦
    連接網際網路至奇摩拍賣網站，以7,300元之價格購得空氣
    長槍1支，另購得大鋼瓶1瓶、小鋼瓶30瓶、鋼珠1盒，其後
    放置在上開住處房間床頭櫃內等情，有被告之奇摩帳戶申登
    人資料、被告之奇摩帳戶交易紀錄、扣押筆錄、扣押物品目
    錄表、現場查獲照片3張（見99年度偵字第11612號卷第7頁
    至第14頁、第20頁、第21頁、99年度聲搜字第700號卷第11
    頁至第16頁）在卷可稽、並有扣案之空氣長槍1支、大鋼瓶1
    瓶、小鋼瓶30瓶、鋼珠1盒等物扣案可資佐證，且被告亦陳
    述此部分情節在卷，核與上開證據相符，被告之自白即堪信
    為真實，足可憑採。又本件扣案之槍枝經內政部警政署刑事
    警察局鑑定結果，認扣案槍枝係氣體動力式槍枝，以小型高
    壓氣體鋼瓶內氣體為發射動力，經以金屬彈丸測試3次，其
    中彈丸（直徑8.0mm、重量2.18g），最大發射速度為123公
    尺/秒，計算其動能為15焦耳，換算其單位面積動能為29焦
    耳/平方公分，有該局99年6月4日刑鑑字第0990060532號鑑
    定書1份附卷可憑（見99年度偵卷第11612號卷第36頁）。依
    上開鑑定書所載槍枝殺傷力相關數據記載；以日本科學警察
    之研究結果，彈丸單位面積動能達20焦耳/平方公分，則足
    以穿入人體皮肉層；本局對活豬做射擊測試結果，彈丸單位
    面積動能達24焦耳/平方公分，本案扣案空氣長槍，依實際3
    次試射結果，其最大發射速度之單位面積動能既超越每平方
    公分24焦耳，堪認可穿入人體皮肉層而具殺傷力，應屬槍砲
    彈藥刀械管制條例第4條第1項第1款所稱具有殺傷力之空氣
    槍無訛。而被告於取得本件槍枝後，曾持該槍枝裝填鋼珠彈
    射擊鐵製餅乾盒乙節，為被告於警詢、偵訊、原審、本院審
    理時所自承（99年度偵字第11612號卷第4頁、第5頁、第40
    頁、原審卷第21頁反面、本院卷第66頁），參以上開槍彈鑑
    定結果認該槍枝擊發之單位面積動能達29焦耳/平方公分，
    超出足以穿入人體皮肉層之彈丸單位面積動能20焦耳/平方
    公分、穿入豬隻皮肉層之24焦耳/平方公分，具殺傷力甚明
    ，故被告既曾以試射扣案之空氣長槍朝鐵製餅乾盒試射，其
    槍枝裝填鋼珠擊發試射時即可知悉該空氣長槍確有殺傷力，
    洵堪認定。衡以國家為維護社會治安，禁止未經許可持有具
    有殺傷力之槍、彈，此為一般人所明知。被告於警詢時陳明
    有高職學歷，且於本院陳報其自90年3月5日起在統一便利超
    商公司服務，有上開警詢筆錄及員工服務證明書各1份在卷
    可憑（見99年度偵字第11612號卷第3頁、本院卷第12頁），
    是依被告之智識經驗應無不知之理。綜上所述，本件事證明
    確，被告非法持有空氣槍之犯行，堪以認定。
三、核被告所為，係犯槍砲彈藥刀械管制條例第8條第4項之未經
    許可持有空氣槍罪。被告自95年6月間起至99年5月4日經搜
    索扣押查獲為止，持有上開扣案槍枝之行為，為繼續犯，應
    論以單一之持有行為。又被告所犯之槍砲彈藥刀械管制條例
    第8條第4項之非法持有空氣槍罪，法定刑為「3年以上10年
    以下有期徒刑，併科新臺幣7百萬元以下罰金。」；惟刑事
    審判旨在實現刑罰權之分配的正義，故法院對有罪被告之科
    刑，應符合罪刑相當之原則，使輕重得宜，罰當其罪，以契
    合社會之法律感情，故刑法第57條明定科刑時應審酌一切情
    狀，尤應注意該條所列10款事項以為科刑輕重之標準，並於
    同法第59條賦予法院以裁量權，如認犯罪之情狀可憫恕，認
    科以最低度刑仍嫌過重者，得酌量減輕其刑，俾使法院就個
    案之量刑，能斟酌至當。所謂犯罪之情狀者，係指審酌其犯
    罪有無可憫恕之事由，即有無特殊之原因與環境，在客觀上
    足以引起一般同情，暨宣告法定低度刑，是否猶嫌過重，以
    為判斷。（參照最高法院45年臺上字第1165號、51年臺上字
    第899號判例）查被告未有任何前科，素行尚佳，現有正當
    職務（於本院陳報其自90年3月5日起在統一便利超商公司服
    務，有員工服務證明書在卷可憑，見本院卷第12頁），其購
    買上開具有殺傷力之空氣槍，動機只在於收藏、把玩，並無
    犯罪之意圖甚明，與一般擁槍自重者自難比擬（大法官會議
    釋字第669號解釋文意旨參照），本院綜核被告犯案之動機
    、目的、情節等，認為科以被告法定最輕本刑有期徒刑3年
    之刑，猶嫌過重，且不符合罪刑相當性及比例原則，爰依刑
    法第59條之規定減輕其刑。
四、原審以被告罪證明確予以論罪科刑，固非無見。然查：司法
    院大法官會議釋字第669號解釋略謂：槍砲彈藥刀械管制條
    例第8條第1項規定：「未經許可製造、販賣或運輸鋼筆槍、
    瓦斯槍、麻醉槍、獵槍、空氣槍或第4條第1項第1款所定其
    他可發射金屬或子彈具有殺傷力之各式槍砲者，處無期徒刑
    或5年以上有期徒刑，併科罰金新臺幣1千萬元以下罰金」，
    其中以未經許可持製造、販賣、運輸具殺傷力之空氣槍為處
    罰要件部分，不論行為人犯罪情節之輕重，均以無期徒刑或
    5年以上有期徒刑之重度自由刑相繩，對違法情節輕微、顯
    可憫恕之個案，法院縱適用刑法第59條規定酌減其刑，最低
    刑度仍達2年6月以上之有期徒刑，無從具體考量行為人所應
    負責任之輕微，為易科罰金或緩刑之宣告，尚嫌情輕法重，
    致罪責與處罰不相對應。首揭規定有關空氣槍部分，對犯該
    罪而情節輕微者，未併為得減輕其刑或另為適當刑度之規定
    ，對人民受憲法第8條保障人身自由權所為之限制，有違憲
    法第23條之比例原則，應自本解釋公布之日起至遲於1年屆
    滿時，失其效力等語（註上開條文經立法院於99年12月21日
    修正增訂第5項為犯第1項、第2項、第4項有關空氣槍之罪，
    其情節輕微者，得減輕其刑。惟尚未經總統公布施行）固係
    針對同條例第8條「第1項」之未經許可「製造、販賣、運輸
    」具殺傷力之空氣槍罪所為解釋，但如須針對同條第1項新
    增減輕其刑或另為適當刑度之規定，勢必亦將一併檢討同條
    其餘各項關於「空氣槍」之犯罪刑度，以免出現輕重失衡之
    情形，故前揭解釋關於比例原則之闡釋，於審酌是否依刑法
    第59條減輕其刑時，猶應予以斟酌。本案被告所犯為法定本
    刑「3年以上10年以下有期徒刑，併科新臺幣7百萬元以下罰
    金」之重罪，依其等持有扣案空氣槍之原因及環境背景等客
    觀情狀，可知其違法情節尚屬輕微，縱使科處法定最低刑度
    有期徒刑3年，仍足以引起一般同情，而有情輕法重之事由
    ，堪予憫恕，原審疏未依據刑法第59條之規定酌減其刑，應
    有未當。被告上訴以此部分原審量刑過重指摘原判決，為有
    理由，自應由本院將原判決關於此部分及執行刑均撤銷改判
    ，爰審酌被告未經許可，自95年間即持有該列管之違禁槍枝
    ，時間非短，對社會治安潛藏一定之危害，本應嚴其刑責；
    惟考量本件未發現使用該槍枝另犯他案，對社會尚未構成重
    大危害，且空氣槍危害程度較其他槍枝輕微，並斟酌被告素
    行、生活狀況、其持有上開槍枝之動機、查獲之空氣槍、鋼
    瓶、鋼珠彈之數量及種類、目的、手段，暨其犯罪後坦承犯
    行之態度等一切情狀，量處如主文所示之刑及併科罰金之金
    額，並就罰金刑部分，依刑法第42條第3項規定，諭知如主
    文所示之易服勞役之折算標準。扣案之上開空氣長槍（槍枝
    管制編號0000000000號）1支，經送鑑定結果，具有殺傷力
    ，業如前述，屬違禁物，扣案之大鋼瓶1瓶、小鋼瓶30瓶，
    均屬空氣長槍之配件，應依刑法第38條第1項第1款規定宣告
    沒收。另扣案之鋼珠1盒，係被告所有，且係供上開空氣長
    槍發射使用，業據被告供明在卷，核屬供犯罪所用之物，爰
    依刑法第38條第1項第2款規定，宣告沒收。又被告前此未曾
    故意犯罪而受有期徒刑以上刑之宣告，有本院被告前案紀錄
    表一份在卷可按，本院念及其係初犯，且有正當工作及家庭
    ，僅因把玩收藏之興趣而一時失慮觸犯本罪，犯後已坦承犯
    行，深具悔意，足認經此科刑教訓，日後當知所警惕，而無
    再犯之虞，本院認其所受上開刑之宣告，以暫不執行為適當
    ，爰依刑法第74條第1項第1款規定，宣告緩刑4年。
據上論斷，應依刑事訴訟法第369條第1項前段、第364條、第299
條第1項前段，槍砲彈藥刀械管制條例第8條第4項，刑法第11條
前段、第59條、第42條第3項、第38條第1項第1款、第2款、第74
條第1項第1款，刑法施行法第1條之1，判決如主文。
本案經檢察官曾忠己到庭執行職務。
中    華    民    國  100    年    1    月      7     日
                  刑事第十一庭  審判長法  官  許宗和
                                      法  官  林海祥
                                      法  官  潘進柳
以上正本證明與原本無異。
如不服本判決，應於收受送達後10日內向本院提出上訴書狀，其
未敘述上訴之理由者並得於提起上訴後10日內向本院補提理由書
（均須按他造當事人之人數附繕本）「切勿逕送上級法院」。
                                      書記官  任正人
中    華    民    國   100    年    1     月    7     日
附錄：本案論罪科刑法條全文 （槍砲彈藥刀械管制條例第8條）
未經許可，製造、販賣或運輸鋼筆槍、瓦斯槍、麻醉槍、獵槍、
空氣槍或第4條第1項第1款所定其他可發射金屬或子彈具有殺傷
力之各式槍砲者，處無期徒刑或5年以上有期徒刑，併科新臺幣1
千萬元以下罰金。
未經許可，轉讓、出租或出借前項所列槍枝者，處5年以上有期
徒刑，併科新臺幣1千萬元以下罰金。
意圖供自己或他人犯罪之用，而犯前2項之罪者，處無期徒刑或7
年以上有期徒刑，併科新臺幣1千萬元以下罰金。
未經許可，持有、寄藏或意圖販賣而陳列第1項所列槍枝者，處3
年以上10年以下有期徒刑，併科新臺幣700萬元以下罰金。
第1項至第3項之未遂犯罰之。